【裁判字號】    91,交聲,1421
【裁判日期】    920314
【裁判案由】    違反道路交通管理處罰條例聲明異議
【裁判全文】
臺灣臺北地方法院交通事件裁定                  九十一年度交聲字第一四二一號
    異  議  人
    即受處分人  乙○○
右列受處分人因違反道路交通管理處罰條例案件，對於台北市交通事件裁決所民國九
十一年九月四日所為之處分（處分案號：北市裁三字第二二－ＡＢＸ九七二一九八號
），聲明異議，本院裁定如左：
    主  文
原處分撤銷。
乙○○駕駛汽車經測試檢定酒精濃度超過標準，處罰鍰新台幣壹萬玖仟伍佰元，並吊
扣其駕駛執照壹年。
    理  由
一、按汽車駕駛人，飲用酒類或其他類似物後其吐氣所含酒精濃度超過每公升零點二
    五毫克者，不得駕車；汽車駕駛人，駕駛汽車經測試檢定酒精濃度超過標準者，
    處新台幣（下同）一萬五千元以上六萬元以下罰鍰，並吊扣其駕駛執照一年，道
    路交通安全規則第一百十四條第二款、道路交通管理處罰條例第三十五條第一項
    第一款分別定有明文。
二、原處分機關認受處分人即異議人乙○○於民國九十一年七月七日凌晨一時九分許
    ，駕駛車號五Ｇ－○五二七號自用小客車，行經台北市○○○路○段七九○巷五
    九弄遭台北市政府警察局信義分局福德派出所警員丁○○攔檢，測得其呼氣所含
    酒精濃度達每公升零點三一毫克，警員丁○○以受處分人有違反前揭道路交通管
    理處罰條例第三十五條第一項規定之行為掣單舉發，嗣受處分人於應到案日期前
    向原處分機關提出申訴，經原處分機關請舉發單位調查結果，仍認受處分人確有
    前述違規行為，原處分機關乃依前揭道路交通管理處罰條例第三十五條第一項規
    定，於九十一年九月四日以北市裁三字第二二－ＡＢＸ九七二一九八號裁決書裁
    處受處分人罰鍰一萬九千五百元。
三、訊據受處分人固不否認有於前述時、地遭警盤查施以酒測，測得呼氣酒精濃度達
    每公升零點三一毫克之事實，惟矢口有酒後駕車之舉，辯稱：事發前一晚伊將車
    停在住家即台北市○○○路○段七九○巷五九弄一號門口附近，便未曾再外出，
    與妻、母在家中共進宵夜，伊並以酒佐餐，至翌日（即遭警盤查當日）凌晨因發
    現七九○巷五九弄之停車格有空位，便偕妻甲○○下樓，欲將車停入該停車格內
    ，甲○○先行至停車格處占位，伊則上車將車發動，尚在熱車之際即遭警上前盤
    查，並對伊施以酒測，伊既尚未啟動車輛，自無酒後駕車情事；且伊發動汽車僅
    為將車停入停車格，與駕車上路並不相同，亦不會發生公共危險云云。經查：
    (一)受處分人於遭警酒測前確有飲酒，並測得伊呼氣酒精濃度達每公升零點三一毫
      克，業據伊自承無訛，並有酒測單一紙在卷可稽。
    (二)受處分人係因在攔檢警員丁○○等人執行酒測勤務之攔檢點前，為逃避攔檢提
      前左轉，經丁○○認為可疑乃自後追趕，受處分人將前開汽車駛至台北市○○○路○段七九○巷五九弄路口停車，丁○○方上前對伊盤查，因發現受處分人
      身上有酒味乃呼叫同事支援酒測器，當場對受處分人施以酒測等事實，業據證
      人即開單告發受處分人之警員丁○○於本院九十一年十月三十一日調查時，以
      具結擔保其供述之真實性並在負擔偽證罪之心理處罰狀態下供稱：「那天我們
      有三個人執行酒測勤務，執勤時間為九十一年七月六日下午十一時到九十一年
      七月七日凌晨兩點，我們當時派壹台巡邏車停在攔檢點，另兩個人騎著機車預
      備有可疑的車輛或追蹤，乙○○駕著五Ｇ─○五二七號自小客車從福德街的另
      一頭開過來，看到我們的巡邏車就左轉，當時我騎著機車覺得他可疑，就跟上
      去，他左轉駛進福德街八十四巷，再右轉大道路九十六巷，再經大道路，然後
      駛入忠孝東路五段七九○巷五十九弄就在巷口停車，當時我一直騎著機車跟在
      他後面，在乙○○停車前我曾經騎車到他左方亮警示燈指示他靠邊受檢，但是
      他都沒有停車，我跟隨他到他停車處，我敲車窗請他下車，當時還有他太太也
      在車上，他拒絕下車受檢，最後，我以無線電呼叫同事丙○○帶酒測器到現場
      支援，支援的人到了之後，他才下車接受酒測，測得數值為零點三一，受處分
      人當場有簽收紅單，也有在酒測單上簽名，車子由他妻子領回」等語明確，核
      與證人即丁○○之同事丙○○證述：「：：：當天是丁○○看到有壹台車疑似
      酒醉駕車，在路檢點之前，為了躲避取締，就左轉進入巷子，丁○○就騎機車
      去追該部汽車，過了不久，丁○○就以無線電呼叫叫同事支援酒測器，接到呼
      叫的同事，就帶著酒測器過去支援」等語相符，另有本院九十一年十二月十九
      日訊問筆錄可資參照。
    (三)受處分人之妻甲○○雖到本院證稱：受處分人遭警舉發之前一晚係在家中飲酒
      ，至遭舉發當日凌晨偕其下樓移車，尚未移動車輛即遭警盤查云云，雖與受處
      分人所述大抵相合，而與前開二位警員所證述之舉發經過大相逕庭，然受處人
      於異議狀中自述之所以要下樓移車，係因原來停放車輛之位置在住家樓下轉角
      ，容易遭他人撞擊，且該車最近常常熄火，也該每天發動幾次，等星期一修車
      廠有人上班再去更換電瓶云云（異議狀第三頁參照），甲○○則稱係因原停車
      位置有早市，為恐擋到別人做生意才要移車云云（本院九十一年十二月十九日
      訊問筆錄參照），二人所述移車緣由已見歧異；再參以甲○○自承其與受處分
      人離婚後再婚，再婚後雖尚未至戶政機關辦理結婚登記，但目前住在一起共同
      生活（本院九十一年十二月十九日訊問筆錄參照），以二人關係之密切，甲○○所言，恐有迴護受處分人之虞而失之偏頗，誠難遽信。
    (四)按證人丁○○乃為原處分機關所認定受處分人有酒後駕車行為之原證人，其並
      到庭在本院法官面前以言詞供述本件訴訟上之待證事實－即受處分人確有駕車
      之舉，本院由其上開供述、證人丙○○之證述及卷附酒測單已得有受處分人確
      於酒後駕車上路行駛之心證，且於本件卷存證據資料內並無任何積極證據足以
      證明證人丁○○上開供述係屬虛偽，亦無足令人顯信丁○○供述為不可採之品
      性證據或前科證據存在，本院自不得僅以證人為本件開單告發受處分人之員警
      而全盤抹煞其在訴訟上所具有之原證人資格，而受處分人對前開證人之供述並
      無法舉出或請本院調查任何對其有利之證據資料，以使本院對證人所供述受處
      分人違規之事實產生任何合理之懷疑，且交通警察掣單舉發違反道路交通管理
      處罰條例所列之違規事實，本質上為行政處分，係公務員基於職務上之權力，
      依法就特定之具體事件所為之具公法上效果之單方面行政行為，基於公務員為
      公法上行為具有公信力之原則，該行政行為當可被推定為真正，其據以依法處
      分之事實認定亦為正確無誤，從而本件受處分人既未能提出證據以資證明其確
      未駕車，僅空言辯稱並未有任何違規行為，尚難認其辯解為可採，本件事證明
      確，受處分人之違規行為堪以認定。
四、綜上所述，受處分人確有在前揭時、地酒精濃度超過規定標準仍駕駛汽車之違規
    行為，原處分機關依道路交通管理處罰條例第三十五條第一項第一款、違反道路
    交通管理事件統一裁罰基準表（此表原名「違反道路交通管理事件統一裁罰標準
    表」，業於九十一年八月三十日更名，並自九十一年九月一日起施行）之規定，
    裁處受處分人罰鍰一萬九千五百元，固非無見，惟原處分機關漏未依同法規定裁
    處吊扣受處分人之駕駛執照一年，於法尚有未合。本件受處分人空言否認有上開
    違規事實，雖無理由，惟原處分既有前開可議之處，自應由本院將原處分撤銷，
    自為裁定如主文第二項所示，以資適法。
據上論斷，依道路交通案件處理辦法第二十條前段，裁定如主文。
中      華      民國      九十二      年     三     月    十四    日
                                臺灣臺北地方法院交通法庭
                                      法  官  陳婷玉
右正本證明與原本無異。
如不服本裁定，應於送達後五日內，向本院提出抗告狀。
                                      書記官  陳弘文
中      華      民      國      九十二      年     三     月    二十五  日


司法院資訊處製作；財團法人民間司法改革基金會備份。
